---
title: "Exploración de datos del problema Diabetes"
author: "Juan Gómez Romero"
output:
    html_document: 
      toc: yes
      number_sections: yes
      code_folding: show
runtime: shiny
---

```{r setup, include=FALSE}
knitr::opts_chunk$set(message = FALSE)
library(knitr)
library(tidyverse)
library(funModeling)
library(DataExplorer)
```

# Problema

[Descripción del problema](https://www.kaggle.com/datasets/alexteboul/diabetes-health-indicators-dataset).

# Análisis exploratorio

## Lectura de datos

Datos desde .csv:

```{r leer-datos}
training_data_raw <- read_csv2("./data/diabetes.csv", na = "-999")

training_data <- training_data_raw %>%
  mutate(Label = ifelse(Diabetes_binary == 0, "No", "Yes")) %>%
  select(-Diabetes_binary)
```

## Observar distribución de los valores

Visión general del conjunto de datos:

```{r resumen}
# glimpse(training_data)
summary(training_data)
```

Estado del conjunto de datos:

```{r status}
status <- df_status(training_data)
```

## Analizar clases

Podemos ver cuántos valores tenemos de cada clase:

```{r tabla}
table(training_data$Label)
```

Y crear un histograma:

```{r clases, warning=FALSE}
ggplot(training_data) +
  geom_histogram(aes(x = Label, fill = Label), stat = "count") +
  scale_fill_discrete(name ="Clase", labels=c("No diabetes", "Diabetes")) +
  labs(x = "", y = "") +
  theme(axis.text.x=element_blank())
```

## Analizar clases por variable

Podemos analizar cómo están distribuidos las clases para los valores de una variable (*estratificación*):

```{r clases-var}
ggplot(training_data) +
  geom_histogram(aes(x = as.factor(HighChol), fill = Label), stat = "count") +
  scale_fill_discrete(name ="Clase", labels=c("No diabetes", "Diabetes")) +
  labs(x = "HighChol", y = "") 
```

Incluso considerar una pseudo-distribución de probabilidad:

```{r densidad}
ggplot(training_data) +
  geom_density(bw = 0.5, aes(x = Age, fill = Label, color = Label), alpha = 0.3) +
  labs(x = "Age", y = "") +
  scale_fill_discrete(name ="Clase", labels=c("No diabetes", "Diabetes")) +
  scale_color_discrete(name ="Clase", labels=c("No diabetes", "Diabetes"))
```

Utilizando [Shiny](https://shiny.rstudio.com/), se puede extender para todas las variables (sin `NA`s).

```{r densidad-interactiva, echo=FALSE}
cols <- training_data %>%
  select_if(~ !any(is.na(.))) %>%
  select(-Label) %>%
  names() %>%
  sort()

inputPanel(
  selectInput("x_variable", label = "Variable x:",
              choices = cols, 
              selected = cols[1])
)

renderPlot({
  ggplot(training_data) + 
    geom_density(aes_string(x = input$x_variable, fill = "Label", color = "Label"), alpha = 0.3) +
    labs(x = "", y = "") +
    scale_fill_discrete(name ="Clase", labels=c("No diabetes", "Diabetes"))
    scale_color_discrete(name ="Clase", labels=c("No diabetes", "Diabetes"))
})

renderUI({
  HTML(paste0(
    "<p>Correlacion con objetivo de clasificación: <b>",
    cor(training_data[input$x_variable], as.numeric(factor(training_data$Label))),
    "</b></p>"
  ))
})
```

# Análisis exploratorio con DataExplorer

[DataExplorer](https://boxuancui.github.io/DataExplorer/) permite crear un informe de un conjunto de datos incluyendo varios gráficos exploratorios.

```{r generar-informe, include=FALSE}
create_report(training_data)
```

También es posible crear los gráficos por separado:

```{r}
plot_intro(training_data)
```

Existen otros paquetes que realizan tareas similares. Aquí puedes ver un resumen: [The Landscape of R Packages for Automated Exploratory Data Analysis](https://arxiv.org/pdf/1904.02101.pdf).
